【裁判字號】    98,司財管,31
【裁判日期】    981105
【裁判案由】    選任遺產管理人
【裁判全文】
臺灣士林地方法院民事裁定
                                    98年度司財管字第31號
聲  請  人  丙○○○○○○○○.
法定代理人  乙○○
上列聲請人聲請選任被繼承人甲○○遺產管理人事件，本院裁定
如下：
    主  文
選任財政部國有財產局臺灣北區辦事處為被繼承人甲○○之遺產
管理人。
准對被繼承人甲○○（男、民國3 年12月29日出生、身分證統一
編號：Ｚ000000000號、生前住台北市○○區○○路75號、民國98
年2 月19日死亡）之大陸地區以外繼承人為承認繼承之公示催告
。
被繼承人甲○○之大陸地區以外繼承人，應自前項公示催告最後
登載新聞紙之日起壹年內承認繼承，上述期限屆滿，無繼承人承
認繼承時，被繼承人甲○○之遺產，於清償債權並交付遺贈物後
，如有剩餘即歸屬國庫。
聲請程序費用由被繼承人甲○○之遺產負擔。
    理  由
一、按繼承開始時，繼承人有無不明，而無親屬會議或親屬會議
    未於一個月內選定遺產管理人者，利害關係人得聲請法院選
    任遺產管理人，並由法院依公示催告程序，定6 個月以上之
    期限，公告繼承人，命其於期限內承認繼承，民法第1177條
    、第1178條第1 項、第2 項規定甚明。
二、本件聲請意旨略以：被繼承人甲○○（男、民國3 年12月29
    日出生、身分證統一編號：Ｚ000000000號、生前住台北市○
    ○區○○路75號）於民國92年9 月22日進住聲請人丙○○○
    ○○○○○安養，為聲請人共同生活戶戶民，惟於98年2 月
    19日在臺北市立聯合醫院陽明院區辭世並遺有財產（詳如何
    君財物清點記錄表），爰此，本院與渠具有利害關係。經查
    甲○○之戶籍及個案資料，在臺並無民法第1131條所定親屬
    足資召開親屬會議以定遺產管理人。依何君「丙○○○○○
    ○○○申請進住訪視評估表」得知其妻女皆在大陸，另個案
    資料顯示何君在院期間曾至大陸探親，並於96年2 月1 日個
    案記錄記載大陸女兒曾要被繼承人長住大陸不回臺灣。又經
    查歷年戶籍資料查無在臺繼承人資料，爰依民法第1178條第
    2 項、臺灣地區與大陸地區人民關係條例第67條之1 規定，
    狀請大院裁定財政部國有財產局臺灣北區辦事處為遺產管理
    人，並據提出歷年戶籍謄本、死亡證明書、丙○○○○○○
    ○○死亡院民財產清點紀錄表、丙○○○○○○○○申請進
    住訪視評估表等件為證。
三、經查，聲請人主張被繼承人係其共同生活戶戶民，於98年2
    月19日死亡，並遺有現金及存款，已據提出上開證據資料為
    證，堪信為真正，則聲請人負責保管其遺產，自有法律上之
    利害關係，得為本件聲請，合先敘明。又被繼承人於92年間
    即入住聲請人機關，且入住時已陳明妻女均在大陸地區，在
    台並無其他親人，有歷年戶籍謄本、丙○○○○○○○○申
    請進住訪視評估表等件可憑，確有選任遺產管理人必要。本
    院考量財政部國有財產局為管理國家財政之法定機關，確實
    具有相當之公信力，且被繼承人之遺產於公示催告程序後無
    人承認繼承，依法即歸屬國庫，而本院函詢財政部國有財產
    局臺灣北區辦事處對聲請人聲請選任其為遺產管理人乙事具
    體表示意見，該處回復並無異議，有財政部國有財產局臺灣
    北區辦事處98年10月9 日台財產北接字第0980025358號函附
    卷可稽，本院因認以選任財政部國有財產局臺灣北區辦事處
    為被繼承人甲○○之遺產管理人為適妥，並依法為承認繼承
    之公示催告。
四、依非訟事件法第157條規定裁定如主文。
中    華    民    國    98    年    11    月    5     日
                  家事庭司法事務官
以上正本係照原本作成。
如不服本裁定，應於送達後十日之不變期間內，以書狀向本院司
法事務官提出異議。
中    華    民    國    98    年    11    月    5     日
                        書  記  官  陳玉瓊


司法院資訊處製作；財團法人民間司法改革基金會備份。
